臺灣高等法院臺南分院刑事判決　　　　100年度上訴字第491號
上　訴　人
即　被　告　林智榮
上列上訴人因違反毒品危害防制條例案件，不服臺灣臺南地方法
院99年度訴字第1312號中華民國100年3月31日第一審判決（起訴
案號：臺灣臺南地方法院檢察署98年度偵字第17742 號、99年度
偵字第6018號暨移送併辦99年度偵字第13255號、13256號），提
起上訴，本院判決如下：
    主  文
上訴駁回。
    理  由
一、按刑事訴訟法第361條、第367條規定，不服地方法院之第一
    審判決而提起上訴者，應提出上訴書狀，並敘述具體理由，
    為上訴必備之程式；其所提出之書狀未敘述上訴理由，或僅
    曾以言詞陳述上訴理由者，均應於上訴期間屆滿後20日內補
    提理由書於第一審法院。第一審法院經形式審查，認逾期未
    補提上訴理由者，應定期間先命補正；逾期未補正者，為上
    訴不合法律上之程式，應以裁定駁回。倘已提出上訴理由，
    但所提非屬具體理由者，則由第二審法院以上訴不合法律上
    之程式，判決駁回。而所謂具體理由，必係依據卷內既有訴
    訟資料或提出新事證，指摘或表明第一審判決有何採證認事
    、用法或量刑等足以影響判決本旨之不當或違法，而構成應
    予撤銷之具體事由，始克當之（例如：依憑證據法則具體指
    出所採證據何以不具證據能力，或依憑卷證資料，明確指出
    所為證據證明力之判斷如何違背經驗、論理法則）；倘僅泛
    言原判決認定事實錯誤、違背法令、量刑失之過重或輕縱，
    而未依上揭意旨指出具體事由，或形式上雖已指出具體事由
    ，然該事由縱使屬實，亦不足以認為原判決有何不當或違法
    者（例如：對不具有調查必要性之證據，法院未依聲請調查
    亦未說明理由，或援用證據不當，但除去該證據仍應為同一
    事實之認定），俾與第二審上訴制度在請求第二審法院撤銷
    、變更第一審不當或違法之判決，以實現個案救濟之立法目
    的相契合，並節制濫行上訴（最高法院97年度台上字第892
    號判決參照）。
二、本件上訴意旨略以：
  (一)被告及其辯護人於原審為被告有利之辯護（即對於被告所犯
    各罪行，請審酌刑法第59條規定酌減被告之量刑云云），未
    見原審予以審酌，且對於所辯採納與否，未見原審判決載述
    理由指駁，即為判決，尚有理由未備之違誤。
  (二)如原審所審認本件被告雖有販賣第二級毒品之犯行，惟其販
    賣毒品之對象計四人，次數僅有八次，交易金額不多（共10
    ,900元），在比例原則下應足以依刑法第59條酌減其刑為適
    當，原審判決所認尚嫌違背職權認定法則之衡平。再按被告
    所獲知過往之判例、犯行類於被告而犯罪情節比被告重大犯
    罪次數、金額均甚於被告，而其並無自白犯罪之情事（即有
    依法應減其刑之情事），其所定應執行刑普遍與被告本件之
    刑度相當，二相比較，堪認被告本件所定之應執行刑實屬過
    重。
  (三)原審判決事實欄一「被告明知甲基安非他命係毒品危害防制
    條例所規範第二級毒品．．．販賣第二級毒品甲基安非命予
    葉俊文等人」云云（見原判決第一頁），及附表亦載明被告
    係販賣「甲基安非他命」予葉俊文等人（見原判決第七至十
    六頁）。惟於理由欄，引述證人葉俊文、陳保亨、劉韋麟、
    林棋斌於警詢、偵查之證稱：則均係證述向被告林智榮購買
    之毒品為「安非他命」（見原判決第二至四頁），且查卷內
    警詢問證人、被告時均答稱乃指購買「安非他命」，未見原
    審判決於理由中載明有無鑑驗？或其結果成分為何？以為依
    憑，致原審判決有載述「甲基安非他命」與「安非他命」不
    一之情形，原審判決尚有事實與理由未相適合之違誤。
  (四)原審判決書第五頁所指「．．．被告於各次販賣毒品前分別
    持有第一級毒品之低度行為，均為販賣之高度行為所吸收」
    及第七頁附之論罪法條援引毒品危害防制條例第4條第2項，
    內容卻為「製造、運輸、販賣第一級毒品者，處死刑或無期
    徒刑」，與被告所涉犯之販賣第二級毒品犯罪事實，明顯不
    符，被告認原審所定被告應執行之刑期與此錯誤實不無關係
    云云。
三、經查：
  (一)原審以被告被訴之犯罪事實，業據被告林智榮迭於警詢、檢
    察官偵查中及法院審理時坦承不諱（參見南市警四字第0984
    4021480號卷第1頁；98年度偵字第17742 號卷第13至14頁、
    第136至137頁；原審卷第30頁、47頁背面），核與證人葉俊
    文、陳保亨、劉韋麟、林祺斌等人分別於警詢及偵訊中具結
    後證述之情節大致相符（見南市警00000000000號卷第3、4
    頁；南市警00000000000號卷第4、5頁；98年度偵字第17742
    號卷第90至91頁、第44至46頁、第112至118頁），並有通訊
    監察譯文在卷可資佐證。足見被告之自白應係出於真實，應
    可採為認定事實之基礎。並審酌被告之素行不佳，明知甲基
    安非他命屬第二級毒品，卻為貪圖利益，而販賣予他人施用
    ，不僅危害社會治安，並嚴重戕害國民身心健康，惟念被告
    本身亦染有毒癮，各次販賣毒品數量及所得金額非鉅，並考
    量被告犯後尚知坦承全部犯行，並積極供出毒品來源，雖未
    查獲，惟仍可見其犯後態度良好，應認已有悔意等一切情狀
    ，各量處如原判決附表編號1至8所示之刑（各罪宣告刑均為
    有期徒刑三年六月），並定其應執行之刑為有期徒刑七年。
    至於公訴人請求法院定應執行刑9 年，辯護人請求法院定應
    執行刑3年，原審合議庭審酌上開各項，仍認以定有期徒刑7
    年為當。原審法院已詳述其所憑證據、認定理由及量刑依據
    。從形式上觀察，原判決並無認定事實錯誤、量刑瑕疵或違
    背法令之情形可言。
  (二)再者，按量刑之輕重本屬法院依職權裁量之事項，而刑法第
    59條之酌量減輕其刑，必於犯罪之情狀，在客觀上足以引起
    一般同情，認為即予宣告法定低度刑期，猶嫌過重者，始有
    其適用，至於犯罪動機、情節輕微、素行端正、家計負擔、
    犯後態度等情狀，僅可為法定刑內從輕科刑之標準，不得據
    為酌量減輕之理由（最高法院五十一年台上字第八九九號、
    二十八年上字第一○六四號等判例意旨可參）。本件原判決
    已詳敘所憑證據與認定之理由，且敘明被告之素行不佳，明
    知甲基安非他命屬第二級毒品，卻為貪圖利益，而販賣予他
    人施用，不僅危害社會治安，並嚴重戕害國民身心健康，惟
    念被告本身亦染有毒癮，各次販賣毒品數量及所得金額非鉅
    ，並考量被告犯後尚知坦承全部犯行，並積極供出毒品來源
    ，雖未查獲，惟仍可見其犯後態度良好，應認已有悔意等一
    切情狀，因而量處如原判決附表編號1至8所示之刑（即各罪
    宣告刑均為有期徒刑三年六月），以示懲儆。原審法院就刑
    罰裁量職權之行使，既未逾越法定刑度，亦未濫用自由裁量
    之權限，刑度亦屬妥適，核無不當或違法之情形。又被告犯
    罪情狀是否「在客觀上足以引起一般同情，認為即予宣告法
    定低度刑期，猶嫌過重者」，而有刑法第59條酌減其刑之適
    用，乃原審本於職權衡酌之事項。被告之辯護人於原審請求
    對於被告所犯各罪行，審酌刑法第59條規定酌減被告之量刑
    云云。惟販賣第二級毒品罪，其法定刑為無期徒刑或七年以
    上有期徒刑（毒品危害防制條例第四條第二項參照），法院
    量刑時得選科有期徒刑量處，而本件被告販賣毒品時間，自
    九十八年七月十日起至九十八年九月六日止，長達二個月時
    間，尚難認被告販毒行為有情輕法重，原判決未適用刑法第
    五十九條予以酌減其刑，亦難謂有何不當。原審未適用刑法
    第59條予以酌減其刑，尚難謂有何理由未備之違誤。
  (三)被告上訴意旨所指販賣毒品之對象計四人，次數僅有八次，
    交易金額不多（共10,900元）等情狀，核其上訴意旨，要係
    就原審量刑之裁量反覆爭執，不能認為已經依據卷內既有訴
    訟資料或提出新事證，指摘或表明第一審判決有何採證認事
    、用法或量刑等足以影響判決本旨之不當或違法，自難謂係
    具體理由。
  (四)另刑事裁判正本送達後，發現正本與原本不符時，如係正本
    記載之主文（包括主刑及從刑）與原本記載之主文不符，而
    影響全案情節及判決之本旨者，不得以裁定更正，應重行繕
    印送達，上訴期限另行起算。至若正本與原本不符之情形，
    如僅係文字誤寫而不影響全案情節及判決之本旨者，自得以
    裁定更正之（見最高法院71年度第2 次刑事庭會議決議文，
    並參照司法院釋字第43號解釋及最高法院72年台抗字第518
    號判例意旨）。查1.本件原審判決理由欄對於被告係販賣「
    甲基安非他命」或「安非他命」前後記載雖未盡一致，然不
    論「甲基安非他命」或「安非他命」，均屬毒品危害防制條
    例第2 條第2項第2款所指之第二級毒品（詳見該條例附二所
    列各項毒品名稱），故原決理由雖有上述「甲基安非他命」
    誤載「安非他命」之情形，但此項誤載顯然不影響全案情節
    與判決本旨，尚非不得由原審以裁定更正之，並無撤銷改判
    之必要；上訴意旨執此不影響判決結果之枝節性問題，指摘
    原判決不當，自非合法上訴理由（最高法院99年度台上字第
    8241號判決參照）。2.次查，本件被告所涉犯者為毒品危害
    防制條例第4條第2項之販賣第二級毒品罪，原審以此規定，
    予以論罪科刑，並無不當，雖原審判決書第五頁誤植「．．
    ．被告於各次販賣毒品前分別持有第一級毒品之低度行為，
    均為販賣之高度行為所吸收」等語，惟此項顯然錯誤，係誤
    載，亦不影響全案情節與判決本旨，自得由原審以裁定更正
    之。至原判決第七頁所附之論罪法條援引毒品危害防制條例
    第4條第2項，內容卻誤植為（同條例第4條第1項）「製造、
    運輸、販賣第一級毒品者，處死刑或無期徒刑」，亦得由原
    審書記官以處分書更正之。上訴意旨執此不影響判決結果之
    枝節性問題指摘原判決不當，尚難謂係具體理由。依首揭說
    明，本件上訴並無具體理由而不合法定程式，應以判決駁回
    ，並不經言詞辯論為之。
四、據上論斷，應依刑事訴訟法第367條前段、第372條，判決如
    主文。
中    華    民    國   100    年    5     月    31    日
                  刑事第六庭    審判長法  官  董武全
                                      法  官  林英志
                                      法  官  孫玉文
以上正本證明與原本無異。
如不服本判決應於收受送達後10日內向本院提出上訴書狀，其未
敘述上訴理由者，並得於提起上訴後10日內向本院補提理由書（
均須按他造當事人之人數附繕本）「切勿逕送上級法院」。
                                      書記官  王薇潔
中    華    民    國   100    年    5     月    31    日